【裁判字號】    98,消債抗,186
【裁判日期】    981028
【裁判案由】    更生事件
【裁判全文】
臺灣板橋地方法院民事裁定           98年度消債抗字第186號
抗  告  人  甲○○
                        號3樓.
上列抗告人因消費者債務清理條例聲請更生事件，抗告人對於中
華民國98年 4月22日本院97年度消債更字第1998號裁定提起抗告
，本院裁定如下：
    主  文
抗告駁回。
抗告程序費用新臺幣壹仟元由抗告人負擔。
    理  由
一、抗告意旨略以：抗告人離婚前每月給付新台幣（下同）1 萬
    元生活費給母親，當時都沒上班。離婚後收入減少，給母親
    的生活費也少了。母親領有中低收入戶的補助金每月6,000
    元。抗告人沒有申請失業補助金，離婚後，都是母親負擔抗
    告人及抗告人之女的生活費用。抗告人已經一年沒工作，補
    提離職證明兩張，且有在財團法人徐元智先生醫藥基金會附
    設亞東紀念醫院就醫治療高血壓，抗告人學歷為國中畢業，
    工作不好找，目前經濟狀況不佳，實無力繼續支付前開協商
    成立的清償金額，其毀諾，實是有不可歸責於己之事由而致
    。爰聲明請求廢棄原裁定等語。
二、按債務人與金融機構協商成立者，不得聲請更生或清算，但
    因不可歸責於己之事由，致履行顯有重大困難者，不在此限
    ；本條例施行前，債務人依金融主管機關協調成立之中華民
    國銀行公會會員辦理消費金融案件無擔保債務協商機制與金
    融機構成立之協商，準用前項之規定，消費者債務清理條例
    （下稱本條例）第151條第5項、第 6項分別定有明文。又聲
    請更生或清算不合程式或不備其他要件者，法院應以裁定駁
    回之，但其情形可以補正者，法院應定期間先命補正，復為
    本條例第8 條所明定。次按依債務人與金融機構協商成立者
    ，除非因不可歸責於己之事由，致履行顯有重大困難，否則
    不得聲請更生或清算，本條例第151 條第5 項規定意旨甚明
    。是債務清償方案成立後，固由債務人按其條件履行，惟需
    於其後發生情事變更，在清償期間收入或收益不如預期，致
    該方案履行困難甚或履行不能，因不可歸責於己，始能聲請
    更生或清算。此項規定旨在避免債務人任意毀諾已成立之協
    商，濫用更生或清算之裁判上債務清理程序，蓋以債務清償
    方案係經當事人行使程序選擇權所為之債務清理契約，債務
    人應受該成立之協議所拘束。債務人既已與金融機構協商成
    立，如認該協商方案履行有其他不適當情形，自仍應再循協
    商途徑謀求解決。
三、經查，本件抗告人前曾依中華民國銀行公會會員辦理消費金
    融案件無擔保債務協商機制，與最大債權銀行台新銀行成立
    債務協商，約定自95年7月起，分120期，利率0%，由抗告人
    每月10日繳納10,807元，依各債權銀行債權金額比例清償各
    項債務，至全部清償為止，抗告人自95年7月履行至96年9月
    止，並經台新銀行於同年10月報送毀諾等情，業據原審依職
    權向台新銀行查詢明確，有本院公務電話紀錄表、協議書、
    無擔保債務還款計劃表及還款明細等在卷可稽，亦為抗告人
    所不爭。是依首揭說明與規定，抗告人如欲聲請更生，需其
    毀諾具有本條例第151條第5項但書所稱之「不可歸責於己致
    履行顯有重大困難事由」始行提出。
四、惟查：
(一)、抗告人主張其毀諾係因離婚、失業，故有不可歸責於己之事
    由而毀諾云云，並提出惠康百貨股份有限公司、裕邦信用管
    理顧問有限公司之離職證明兩份為據。然觀諸抗告人同意協
    商條件之日期乃95年 6月30日，此有協議書在卷可證，是時
    抗告人應已衡量其當時收入及支出之財務狀況，認該協商條
    件可行而為同意之意思表示，並切結每月收入為15,000元，
    此亦有本院辦理民事電話查詢登記表、協議書在卷可稽。而
    抗告人與前配偶陳啟福離婚之日期乃係95年3月1日，有戶籍
    謄本附卷足據，顯見抗告人係離婚在先，協商在後，毀諾更
    在其後，兩者並無關連，該離婚之狀態更是抗告人在協商之
    時即甚明而得加以衡量者，今抗告人竟以因與丈夫離婚致後
    來未能依約履行等語為由，顯與事實不符，亦洵屬無據。
(二)、抗告人就其「財產及收入狀況說明書」之「聲請前 2年必要
    支出」部分，迄今仍僅籠統敘述工作不穩定時，生活伙食都
    靠媽媽支付，有工作時，都付現金給媽媽處理伙食及房貸負
    擔一點等語，未提出具體數字、亦未檢附單據或證明文件以
    實其說，則抗告人空言指稱支出大於收入，無力支付清償金
    額云云，難信屬實。
(三)、又抗告人雖提出惠康百貨股份有限公司、裕邦信用管理顧問
    有限公司之離職證明兩份為據，然稽之該等證明書，前者抗
    告人僅任職兩日、後者抗告人僅任職1月又7日，時間均甚短
    ，抗告人是否非自願性失業、長期繼續性失業，均屬可疑。
    再者，抗告人係64年出生，正值壯年，據其所述，亦無勞動
    能力喪失之特殊情形，其雖有高血壓之病症，然抗告人並未
    提出證據表示有何影響工作能力之狀態，是其應僅係一時短
    期未就業，並無喪失工作能力，抗告人應積極工作繼續履行
    。衡其情形尚不致使其不能清償協商金額或影響其後續依協
    商內容繼續履行之能力。故抗告人據上開理由主張有不可歸
    責於己之事由致履行顯有重大困難，不足採取。
(四)、末按銀行公會針對95年度銀行公會協商案件已毀諾之客戶，
    業已決議可申請「個別協商一致性方案」，即由最大無擔保
    債權銀行依據前置協商清償方案之精神和原則，與債務人重
    新協商議訂符合債務人繳款能力之月付款金額，該方案最長
    為180期，利率最低為 0%。是抗告人如認該清償協議之期數
    有調整之必要，俾利其清償，自得再向最大無擔保債權銀行
    申請協商，附此敘明。
五、綜上，抗告人主張離婚後收入根本無法長期負擔協商月付金
    ，為不可採，已如前述。縱其有短期失業之情形，亦非出於
    非己身所能控制之自然力或其他人為事由，具有猝然性而不
    能預知之情形，是本件更生之聲請，自不具備不可歸責於己
    之事由致履行顯有重大困難之法定要件，原審裁定駁回抗告
    人更生之聲請，並無違誤，抗告意旨指摘原裁定不當，求予
    廢棄另為裁定，為無理由，應予駁回。
六、據上論結，本件抗告為無理由，爰依消費者債務清理條例第
    11條第2 項、第15條、民事訴訟法第495 條之1 第1 項、第
    449 條第1 項、第95條、第78條，裁定如主文。
中    華    民    國    98    年    10    月     28   日
                  民事第三庭  審判長法  官  朱耀平
                                    法  官  陳映如
                                    法  官  吳金芳
以上正本係照原本作成。
本裁定不得再抗告。
中    華    民    國    98    年    11    月    3     日
                                    書記官  黃美雲


司法院資訊處製作；財團法人民間司法改革基金會備份。
